# 关于收购评估中对递延资产负债的确认

提问人：sjbhj 时间：2019-05-21 11:55:55
老师好:新收购一家公司51%的股权，为了收购定价和确定商誉，请第三方评估公司对被收购方的收购时间公允价值进行评估。评估情况如下： 会计科目 审计数评估报告账面价值评估价值一、资产类 100.0090.00120.00其中：递延所得税资产 10.00
其他资产 90.0090.00120.00 二、负债类 80.0075.0082.50 其中：递延所得税负债 5.00
7.50其他负债 75.0075.0075.00 三、净资产 20.0015.0037.50 存在的问题： 1 、评估报告中，直接将审计报表中的递延资产和递延负债定为 0 再进行评估。对被收购审计后，企业按审计结果调整了账套。但评估报考中的账面价值剔除了递延所得税资产和递延所得税负债，倒算账面净资产。评估的解释是，递延所得税资产、递延所得税负债是不可辨识资产、负债。评估解释的依据是：根据企业会计准则讲解 2010 ，第二十一章企业合并，第三节，第（五）大点，第 4 点：“对于被购买方在企业合并之前已经确认的商誉和递延所得税项目，购买方在对企业合并成本进行分配、确认合并中取得可辨认资产和负债时不应予以考虑。” 评估人员也参考的业界的看法：按中国资产评估行业网上的发文《合并对价分摊评估需关注五大问题》处理递延所得税资产与负债：按照会计准则的相关规定，对于被并购方在合并前已确认的递延所得税项目，并购方在企业合并成本分配过程中不予确认。即递延所得税资产不确认为可辨识资产，递延所得税负债也不确认为一项负债。
这是因为按照目前国内税法的相关规定（除非被批准可以合并纳税），单个会计主体的所得税缴付与合并后虚拟的会计主体之间没有关系。在并购过程中新产生的递延所得税资产，如果合并后可以确认将会存在利益流入或者流出合并后的企业，则应确认为可辨识资产或负债。（网页地址 http://http://www.cas.org.cn/xwdt/zhxx/58687.htm?tdsourcetag=s_pcqq_aiomsg）
但是我们认为，① 评估报告的账面价值应与审计报告一致。评估报考中的账面价值剔除了递延所得税资产和递延所得税负债，倒算账面净资产，等于未经评估，就人为修改了评估基础。② 递延所得税资产或递延所得税负债，会导致日后实际缴纳所得税现金流增加或减少的，怎么可能是不可辨识资产的。③ 评估增值部分也确认了递延负债，这和企业单体层面的递延一样，都是计税基础与账面价值不同形成暂时性差异。④ 历年收购评估中，都确认了企业原有账面的递延所得税资产和递延所得税资产负债。请问评估的做法是否正确？ 2 、如果评估的做法是正确的，母公司该如何合并？第一种方法，按评估的净资产来 37.50 计算收购时商誉，即不确认递延所得税资产和递延所得税负债。但以后各期合并时如何操作，每期都不确认该子公司的全部递延所得税资产和递延所得税负债，还是只确认评估后新增加的递延所得税资产和递延所得税负债？第二种方法，只考虑评估资产的增值，收购时按净资产 42.5【账面净资产 20+其他资产增值（120-90）-评估递延负债7.5】计算商誉，以后各期正常摊销。这两种方法都感觉不妥，感觉还是应在评估报告中继续确认账面的递延资产负债才能合并。谢谢老师。

回答人：chenyiwei
1 、评估的做法是合理的，即在 PPA评估中，不应考虑被收购方账面原有的商誉和递延所得税资产/负债，应根据评估结果重新计算收购方合并报表层面商誉和递延所得税资产/负债的应有金额。
2 、上述做法并不是说合并层面不再考虑确认递延所得税资产和负债。你的第二种做法更合理。
关键是：不要机械地认为 “应在评估报告中继续确认账面的递延资产负债才能合并”，PPA 评估报告应当只是一种会计处理的参考，不论该评估报告中是否单列了递延所得税资产/负债和商誉，会计上在合并报表层面对这两者的确认和计量都遵循会计准则的规定。